【裁判字號】    95,訴,606
【裁判日期】    950327
【裁判案由】    違反臺灣地區與大陸地區人民關係條例等
【裁判全文】
臺灣高雄地方法院刑事判決               95年度訴字第606號
公  訴  人  臺灣高雄地方法院檢察署檢察官
被      告  甲○○
上列被告因違反臺灣地區與大陸地區人民關係條例等案件，經檢察
官提起公訴（95年度偵字第779號）， 被告於準備程序就被訴事
實為有罪之陳述，本院聽取當事人之意見後，合議庭裁定改以簡
式審判程序審理，本院判決如下：
    主  文
甲○○共同違反不得使大陸地區人民非法進入臺灣地區之規定，
處有期徒刑肆月，如易科罰金，以佰元折算壹日。未扣案犯罪
所得新台幣參萬元沒收之。
    事  實
一、甲○○明知大陸地區女子乙○○（另行審結）來台僅為非法
    打工，其與乙○○並無結婚之真意，且不得使大陸地區人民
    非法進入臺灣地區，經真實姓名年籍不詳綽號「阿成」之成
    年男子，許以新台幣（下同）3 萬元為報酬使乙○○得以非
    法進入臺灣地區，遂以假結婚為掩飾，由「阿成」先給付甲
    ○○1 萬5000元作為訂金，甲○○與乙○○共同基於行使使
    公務員登載不實公文書之概括犯意聯絡，由甲○○先於91年
    11月8 日前往大陸地區福建省福州市公證處與乙○○辦理結
    婚登記，使乙○○取得甲○○形式上配偶之地位，並領得該
    公證處所發給之結婚登記證，嗣甲○○先行返回臺灣地區，
    持前開結婚公證書至財團法人海峽交流基金會（下稱海基會
    ）辦理認證手續，於同年11月26日取得海基會核發之驗證證
    明後，於91年11月26日至高雄縣彌陀鄉戶政事務所，填具洪
    雪雲為其配偶等不實內容之結婚登記申請書（於結婚申請書
    上載洪雪「雲」），據以申請辦理結婚之戶籍登記，使不知
    情之戶政機關承辦公務員陷於錯誤，將該不實之結婚事項登
    載於其職務上所掌之戶籍登記簿上，並據此核發配偶欄為洪
    雪雲之不實登記之甲○○戶籍謄本1 份予甲○○（於戶籍謄
    本上載為洪雪雲），並換發配偶為洪雪雲之國民身分證1 枚
    ，足以生損害於戶政機關對結婚登記及戶籍資料管理之正確
    性；甲○○復於91年11月27日委託不知情之代辦業者施素持
    上開不實之結婚公證書、海基會證明及戶籍謄本等資料，向
    內政部警政署入出境管理局（下稱入出境管理局）行使，並
    填寫大陸地區人民進入臺灣地區旅行證申請書，申請乙○○
    來臺探親，致不知情之入出境管理局承辦公務員將「民國91
    年11月8 日結婚」之不實事項，登載於職務上所掌之大陸地
    區人民進入臺灣地區旅行證申請書下方記載核發情形之公文
    書上，並於91年12月4 日在職務上所掌之中華民國臺灣地區
    旅行證之公文書核准，登載「探親」之不實事項後，據以核
    發91人出字第33817696號中華民國臺灣地區旅行證予乙○○
    ，而准許乙○○來臺，足以生損害於入出境管理局對於大陸
    地區人民入出境管理之正確性。嗣乙○○於92年1 月21日，
    以探親名義入境臺灣，並於通關時，持上開形式上合法，而
    內容不實之旅行證供入出境管理人員查驗以行使，而非法入
    境臺灣地區。「阿成」另依約再給付1 萬5000元予甲○○，
    並將乙○○接走。嗣因警方多次查訪均未發現乙○○未在申
    請來台之住處，始悉上情。
二、案經高雄縣警察局岡山分局報告台灣高雄地方法院檢察署檢
    察官偵查起訴。
    理  由
一、本件被告甲○○所犯係死刑、無期徒刑、最輕本刑為3 年以
    上有期徒刑以外之罪，其於準備程序中就被訴事實為有罪之
    陳述，經法官告知簡式審判程序之旨，並聽取公訴人、被告
    之意見後，本院認為適宜獨任進行簡式審判程序，故本件適
    用簡式審判程序審理，合先敘明。
二、被告甲○○迭於警詢中及本院審理時均坦承上開犯行，復有
    高雄縣彌陀鄉戶政事務所之結婚登記申請書、戶籍資料、財
    團法人海峽交流基金會證明、公證書、結婚公證書、內政部
    警政署入出境管理局95年1 月11日境信伶字第09510206590
    號函檢附之乙○○入出國日期證明、大陸地區人民進入臺灣
    地區旅行證申請書影本各1 份附卷可稽，足認被告上開自白
    與事實相符。本件事證明確，被告犯行應依法論科。
三、按臺灣地區與大陸地區人民關係條例第79條第1 項處罰違反
    同條例第15條第1 款所定使大陸地區人民非法進入臺灣地區
    罪，凡非經合法手續進入者皆包含之，自不以偷渡進入為限
    ，最高法院90年度台上字第3180號著有判決足參。復查被告
    甲○○為本件行為後，臺灣地區與大陸地區人民關係條例已
    於92年10月29日修正公布，其中修正後之第79條規定已自92
    年12月31日起施行（行政院92年12月29日院臺秘字第092006
    9517號令），該條例修正後第79條第1 項之法定刑係由「5
    年以下有期徒刑、拘役或科或併科新臺幣50萬元以下罰金」
    修正為「1 年以上7 年以下有期徒刑，得併科新臺幣1 百萬
    元以下罰金」，經新舊法比較之結果，自以修正前之臺灣地
    區與大陸地區人民關係條例第79條第1 項之規定較有利於被
    告，依刑法第2 條第1 項但書規定，應適用舊法處斷，合先
    敘明。是（一）被告利用假結婚之方式，使大陸地區女子乙
    ○○得以探親之名義入境臺灣地區，雖形式上合法，惟實際
    上卻以非法之手段即法律上無法承認其婚姻效力之「假結婚
    」作為掩護，核被告此部分所為，係違反修正前臺灣地區與
    大陸地區人民關係條例第15條第1 款之規定，應依修正前同
    條例第79條第1 項之規定論處，被告甲○○就此部分犯行與
    綽號「阿成」之人有犯意聯絡及行為分擔，為共同正犯。（
    二）又被告以結婚之名義，使不知情之戶政機關登載於業務
    上所掌之公文書，並據以核發戶籍謄本、國民身分證，足以
    生損害於戶籍機關對戶籍管理之正確性；（三）其後被告又
    持該載有不實事項之戶籍謄本等文件，持以向內政部警政署
    入出境管理局以「配偶探親」之名義，填載大陸地區人民進
    入臺灣地區旅行證申請書，據以向內政部警政署入出境管理
    局申請大陸女子乙○○以配偶身分來台探親，使內政部警政
    署入出境管理局於職務上所掌之旅行證上為「探親」事由之
    不實登載，並據以核發旅行證，使乙○○得以持該旅行證入
    境臺灣地區，足以生損害於入出境管理局對大陸人民入出境
    管理之正確性；核被告前開（二）、（三）所為，分別係犯
    刑法第214 條之使公務員登載不實文書罪及同法第216 條、
    第214 條行使使公務員登載不實文書罪（參見台灣高等法院
    高雄分院94年度上訴字第1392號、第994 號、第763 號、第
    223 號判決意旨）。被告與乙○○、綽號「阿成」之人成年
    男子，就前開（二）、（三）之行為有犯意之聯絡與行為之
    分擔，俱為共同正犯。被告利用不知情之代辦業者施素行使
    使公務員登載不實文書部分，為間接正犯。被告使公務員登
    載不實文書之低度行為，為行使之高度行為所吸收，不另論
    罪。被告先後多次行使使公務員登載不實文書之行為，時間
    緊接，所犯罪名相同，顯係基於概括之犯意反覆為之，為連
    續犯，爰依刑法第56條之規定以一罪論，並加重其刑。被告
    所犯使大陸地區人民非法進入臺灣地區罪與行使使公務員登
    載不實文書罪，有方法與結果之牽連關係，為牽連犯，應從
    一情節較重之使大陸地區人民非法進入臺灣地區罪處斷。爰
    審酌被告使大陸地區女子非法入境台灣，不僅妨礙戶政與入
    出境管理機關管理戶政及入出境資料之正確性，亦對社會治
    安隱藏有潛在之危險，本不宜寬貸，惟念其坦承犯行，態度
    堪稱良好等一切情狀，量處如主文所示之刑，並諭知易科罰
    金之標準。被告因本件犯罪獲取「阿成」所給付之3 萬元，
    業據被告於警詢時供述明確，爰依刑法第38條第1 項第3 款
    規定沒收之。
據上論斷，應依刑事訴訟法第273 條之1 、第299 條第1 項前段
，修正前臺灣地區與大陸地區人民關係條例第15條第1 款、第79
條第1 項，刑法第2 條第1 項但書、第11條前段、第28條、第56
條、第216 條、第214 條、第55條、第41條第1 項前段、第38
條第1 項第3 款，罰金罰鍰提高標準條例第1 條前段、第2 項，
判決如主文。
本案經檢察官黃雯麗到庭執行職務。
中    華    民    國    95    年    3    月    27     日
                  鳳山刑事第二庭    法  官  廖建瑜
以上正本證明與原本無異。
如不服本判決，應於收受送達後10日內向本院提出上訴書狀。
中    華    民    國    95    年    3    月    27     日
                                    書記官  陳掌珠


司法院資訊處製作；財團法人民間司法改革基金會備份。
